【裁判字號】    95,裁,556
【裁判日期】    950323
【裁判案由】    聲請停止執行
【裁判全文】
最  高  行  政  法  院  裁  定
                                     95年度裁字第00556號
抗  告  人  港威營造有限公司
代  表  人  甲○○
上列抗告人因與相對人高雄縣政府間聲請停止執行事件，對於中
華民國95年1月27日高雄高等行政法院95年度停字第4號裁定提起
抗告，本院裁定如下︰
    主  文
抗告駁回。
抗告訴訟費用由抗告人負擔。
    理  由
一、按抗告法院認抗告為不合法或無理由者，應為駁回抗告之裁
    定。
二、本件抗告人參加相對人所辦理之「高雄縣仁武垃圾焚化場回
    饋區興建回饋設施工程（建築工程）」採購案，相對人認抗
    告人有可歸責之事由，延誤履約期限，情節重大，而終止契
    約，並認抗告人違反政府採購法第101條第1項第10款及第12
    款規定，而以93年10月11日府工建字第0930204440號函（原
    處分），通知抗告人將依法刊登政府採購公報。抗告人不服
    ，提出異議及申訴，經審議判斷駁回申訴後，乃提起行政訴
    訟；並以若未將此違法之行政處分予以停止執行，抗告人將
    面臨無法承攬政府相關工程而倒閉之困境，日後即使抗告人
    本案勝訴，亦無法保障抗告人在憲法上之工作權，依行政訴
    訟法第116條第2項之規定，聲請裁定准予停止原處分之執行
    。案經原審以：本件抗告人係聲請停止相對人關於刊登政府
    採購公報部分之執行，然依政府採購法第103條第1項規定，
    經刊登政府採購公報列為拒絕往來廠商，其效果為於一定期
    間不得參加政府採購投標或作為決標對象或分包廠商，並非
    撤銷聲請人之營利事業登記，抗告人仍得本其營利事業登記
    項目繼續經營政府機關以外之各項工程，非必然使抗告人營
    運陷入困難，故抗告人以被列為拒絕往來廠商為由，主張其
    將面臨無法承攬政府相關工程而倒閉之困境云云，已屬臆測
    ；況造成抗告人無法參與政府機關發包之各項公共工程投標
    之損害，在一般社會通念上，非不能以金錢賠償獲得救濟，
    即不發生難於回復損害之情（本院92年度裁字第1388號、92
    年度裁字第1626號裁定參照）；故抗告人聲請停止原處分關
    於刊登政府採購公報部分之執行，核與行政訴訟法第116條
    第2項前段規定之停止執行要件不合，不應准許等由。據以
    駁回抗告人之聲請。
三、本件抗告意旨略謂：系爭工程遲延不可歸責於抗告人，原處
    分顯不合法，原裁定未對此加以審查，自有疏漏。又抗告人
    常年以承包政府工程為營業之大宗，倘遭相對人刊登公報列
    為拒絕往來廠商，則日後不僅無法承攬政府工程，且一經刊
    登廣為週知後，民間企業亦會認抗告人為不良廠商而不敢與
    抗告人往來，將導致抗告人無法承攬任何工程而陷入困境，
    所受損害將難以估計，依本院90年度裁字第562號裁定意旨
    ，遭受鉅大金錢損害時，亦屬難以回復之損害，為此，求為
    廢棄原裁定等語。
四、本院按：行政訴訟繫屬中，行政法院認為原處分或決定之執
    行，將發生難於回復之損害，且有急迫情事者，得依職權或
    依聲請裁定停止執行，固為行政訴訟法第116條第2項所明定
    。惟所謂難以回復之損害，係指其損害不能回復原狀，或不
    能以金錢賠償，或在一般社會通念上，如為執行可認達到回
    復困難之程度而言。若其得以金錢補償，尚非所謂發生難以
    回復之損害。查抗告人爭執系爭工程遲延責任，不可歸責於
    抗告人乙節，係屬本案訴訟實體有無理由之問題，並非本件
    停止執行審酌之事項，抗告意旨以原審未審酌此項事由，不
    無疏漏之嫌云云，自屬誤解。次查抗告人並未提出其承包政
    府工程占其營業比例之資料，空言稱其以承包政府工程為大
    宗，已嫌無據。又查抗告意旨另以民間企業亦因此而不敢與
    其交易，亦屬其主觀上之臆測，尚無可取。故於一般情形下
    ，縱抗告人以承包政府工程為主，事後如本案訴訟勝訴，仍
    非不得請求金錢上之賠償而達到回復其損害之目的，自難以
    此遽謂有難以回復之損害。末查本院90年度裁字第562號裁
    定，並無遭受金錢重大損害時，即應認為難以回復損害之意
    旨。抗告人援引該裁定為有利於其之主張，亦乏所據。綜上
    ，原裁定並無不合，本件抗告意旨難認有理由，應予駁回。
五、依行政訴訟法第104條、民事訴訟法第95條、第78條，裁定
    如主文。
中    華    民    國    95    年    3     月    23    日
                  第四庭審判長法  官  高  啟  燦
                              法  官  黃  合  文
                              法  官  黃  璽  君
                              法  官  廖  宏  明
                              法  官  楊  惠  欽
以  上  正  本  證  明  與  原  本  無  異
中    華    民    國    95    年    3     月    23    日
                              書記官  彭  秀  玲


司法院資訊處製作；財團法人民間司法改革基金會備份。
